臺灣高等法院臺中分院刑事判決　　　　　　　　　　九十三年度上易字第三八五號
　　上　訴　人
　　即　被　告　甲○○
右上訴人因毒品危害防制條例案件，不服臺灣苗栗地方法院九十二年度易字第三七０
號中華民國九十三年三月十七日第一審判決（起訴案號：臺灣苗栗地方法院檢察署九
十二年度毒偵字第六六三號、九十三年度毒偵第二三號），提起上訴，本院判決如左
：
      主  文
上訴駁回。
    事  實
一、甲○○以前曾經於民國（下同）八十四年六月十三日因為違反麻醉藥品管理條例
    、槍砲彈藥刀械管制條例以及竊盜、贓物等案件，為臺灣新竹地方法院判處有期
    徒刑，並定應執行有期徒刑二年二月，於八十六年十一月二十日接續其他案件開
    始執行，於八十七年四月二十二日假釋並付保護管束，後來又經撤銷假釋，於八
    十八年四月二十九日入臺中監獄執行殘刑，而於八十九年七月三十一日縮刑期滿
    執行完畢。另外，亦曾經因為二度施用第二級毒品安非他命案件，先經臺灣苗栗
    地方法院以八十七年度毒聲字第二七一號裁定送觀察勒戒後，認為沒有繼續施用
    毒品傾向，而由臺灣苗栗地方法院檢察署檢察官於八十七年九月九日以八十七年
    度偵字第三七七六號為不起訴處分。再又經臺灣苗栗地方法院以八十七年度毒聲
    字第五四四號裁定送觀察勒戒後，認為有繼續施用毒品傾向，而分經起訴判刑及
    強制戒治。其中強制戒治部分，是於八十七年十一月二十四送臺中戒治所執行強
    制戒治，於八十八年四月二十八日停止戒治，並付保護管束，於八十八年十一月
    二十三日保護管束期滿未經撤銷，依當時有效的毒品危害防制條例第二十二條之
    規定（現已經修正刪除），視為強制戒治期滿（此段期間正在執行上述的殘刑，
    而由臺中監獄代為執行保護管束）。刑事處罰部分，則於八十八年十二月十七日
    為臺灣苗栗地方法院判處有期徒刑五月。然而他還是沒有悔改以及徹底戒除毒癮
    的意思。
二、就在強制戒治期滿執行完畢的五年內，甲○○仍然基於施用第二級毒品的概括犯
    意，先於九十二年六月二十日採尿前三天晚上的八、九點中在其家中臥房，將第
    二級毒品安非他命放入玻璃頭中加熱燒烤，吸食其產生的白色煙霧而施用安非他
    命一次。後又於同年十一月十五日採尿前三天，在相同地點以相同方法施用安非
    他命一次。以上兩次施用安非他命，分別經觀護人採尿送驗以及警方執行搜索時
    發現安非他命吸食器而採驗尿液，其檢驗結果均呈安非他命陽性反應，才因而得
    知。
三、本案件經臺灣苗栗地方法院檢察署檢察官自動檢舉起訴以及苗栗縣警察局苗栗分
    局報告同署檢察官移併辦。
    理  由
一、程序方面：
　　本件被告甲○○所犯為毒品危害防制條例第十條第二項之罪，是刑事訴訟法第二
    百七十三條之一第一項所定死刑、無期徒刑、最輕本刑為三年以上有期徒刑以外
    的罪，而且不是高等法院管轄的第一審案件。又被告在原審法院行準備程序的時
    候，已經就被訴事實認罪，經告知被告簡式審判程序的要旨、聽取當事人意見後
    ，原審法院合議庭裁定由受命法官獨任進行簡式審判程序，在此先做說明。
二、認定犯罪事實所根據的證據及理由：
    (一)被告甲○○於原審法院審判中對於前述事實，已經坦白認罪，並自白其二次施
      用安非他命的詳細情形（原審卷第一二六、一二七頁）。
    (二)被告二次經採尿送驗後的結果，都檢出甲基安非他命反應，此有中山醫學大學
      附設醫院藥物濫用檢測中心九十二年七月二十四日的確認結果報告、苗栗縣衛
      生局九十二年十一月二十八日苗衛檢字第０９２００２０４７７號煙毒尿液檢
      驗成績書分別附在卷宗裡面可供佐證（見九十二年度毒偵字第六六三號卷第一
      八頁、九十三年度毒偵字第二三號卷第二四頁）。
    (三)被告先前曾經有如事實欄所述的二犯施用毒品而受觀察勒戒、強制戒治以及不
      起訴、起訴判刑的情形，都詳細地記載在臺灣高等法院被告全國前案紀錄表、
      全國施用毒品案件紀錄表，並經法院調取相關的執行卷宗查核屬實。所以被告
      在強制戒治期滿執行完畢的五年內，又為本件犯罪，非常明確。
    (四)由上述的證據顯示，被告認罪的內容和客觀證據所呈現的事實相符合，可以相
      信是真實。
三、對被告有利證據不採納的理由
    被告在原審法院審理之初，否認施用安非他命，辯稱採尿化驗結果之所以有安非
    他命反應，是因為服用藥物的關係，並非施用安非他命，這是唯一有利於被告的
    證據。不過，經原審法院請被告將服用之藥物（風熱友一罐、中藥乙包、西藥十
    一顆）提出送法務部調查局檢驗的結果，這些藥物都沒有發現任何法定毒品成分
    ，有法務部調查局九十三年二月二十三日調科壹字第０９３０００４２８１０號
    檢驗通知書，附在卷中可供查考。所以顯然被告當初的辯解並不可採。
四、論罪科刑的理由：
    (一)安非他命為毒品危害防制條例第二條第二項第二款所定之第二級毒品。所以被
      告所為，係犯毒品危害防制條例第十條第二項之施用第二級毒品罪。他在施用
      第二級毒品前後非法持有第二級毒品的低度行為，應為施用的高度行為所吸收
      ，不另論罪。
    (二)就被告先後多次施用第二級毒品犯行部分，時間間隔不是很長，所犯都是構成
      要件相同的罪名，顯然是基於概括連續犯罪的意思所為，為連續犯，應依刑法
      第五十六條論以一罪，並加重其刑。
    (三)被告有事實欄所載犯罪科刑及執行情形，此有臺灣高等法院被告全國前案紀錄
      表可查（見原審卷第五至二四頁），其受有期徒刑執行完畢後，五年以內再犯
      本件有期徒刑以上之罪，為累犯，應依刑法第四十七條規定，加重其刑，連同
      前述的刑之加重，應依刑法第七十條之規定，遞加之。
    (四)被告行為後，毒品危害防制條例於九十二年七月九日修正公布，並於九十三年
      一月九日生效，其中關於施用第二級毒品罪之構成要件及法定本刑均相同，無
      刑法第二條第一項所謂行為後法律有變更之情形，故無新舊法比較適用之問題
      ，在此一併說明。再者，本件起訴書僅提及被告於九十二年六月二十日前四日
      內的施用行為，而未提到前述事實欄所認定之其他部分事實，惟其既然彼此有
      連續犯之裁判上一罪關係，因而也是起訴效力所及，所以可以由法院一起審理
      裁判。
    (五)原審依毒品危害防制條例第十條第二項、刑法第十一條、第五十六條、第四十
      七條，其量刑的理由：
      1.被告早先即有麻藥前科，先前亦經觀察、勒戒、強制戒治、起訴判刑，惟仍
        未見收矯治之效，此次又為連續施用安非他命之犯行，甚至其中第二次，還
        是在本案審理期間所發生（本案於九十二年九月一日繫屬法院，由於被告一
        開始否認犯行，所以持續進行調查，但被告竟然在這期間又施用安非他命）
        ，顯然有嚴厲制裁以求徹底根除之必要。
      2.不惟如此，根據客觀證據資料顯示，被告施用毒品的犯行十分明確，被告後
        來也坦承認罪，然而被告卻於一開始審理時，否認犯行，編織不實的卸責辯
        詞，明知自己有施用毒品，竟仍心存僥倖，要求送驗其所提出之藥物；經檢
        驗結果根本沒有任何毒品成分，被告依然一意否認犯行（原審卷第一一五頁
        ），直至後來才坦白承認，這樣的行為不僅十分不可取，也做了極為不良的
        示範。如果沒有予以從重量刑，對於誠實認罪、勇敢面對刑事訴訟程序的被
        告，就顯得不公平，也等於間接鼓勵相同情形的被告到法院任意聲請調查證
        據，浪費鑑定資源，碰運氣逃避刑責，如此一來，就違反了「明案速斷」、
        「疑案慎斷」的刑事訴訟理想，所以本件實在有必要給予嚴厲刑罰。
      3.不過，被告最終還是有坦白認罪，可見還存有些許的是非觀念，而他連續施
        用毒品的次數也只有二次，這二點，可以做為不給被告過高刑罰的基礎。
      4.審酌前面幾點以及其他等一切情狀，法院認為檢察官請求判處被告有期徒刑
        一年二月，雖然已經比其他單純連續施用毒品案件有較重的刑罰，而有一定
        的警惕作用，然而再三斟酌前述應該給予嚴厲刑罰的論述，檢察官的求刑還
        是不能充分反應被告的罪責，本於罰其當罪、罪刑相當的用刑原則，應以如
        原審主文的刑罰更為適當，故量處如原審主文的刑罰，希望被告此後能深切
        反省悔改，並徹底戒除毒癮，重新復歸正常生活。
      5.扣案之吸食器二支、分裝袋三個都是供被告犯罪時所用，但被告在審理中已
        經表示拋棄（原審卷第一三六頁），因此已經不是被告所有，所以不再依法
        宣告沒收。
      6.原審判決核無不合，量刑亦妥適，被告上訴空言指摘原審判決未當，其上訴
        為無理由，應予駁回。
五、被告經合法傳喚，無正當理由不到庭，爰不待其陳述，逕行判決。
六、據上論結，應依刑事訴訟法第三百七十一條、第三百六十八條，判決如主文。
本案經檢察官乙○○到庭執行職務。
中       華      民      國     九十三     年     五     月    十八     日
                                   臺灣高等法院臺中分院刑事第三庭
                                         審判長法  官　陳　朱  貴
                                               法　官  廖  柏　基
                                               法　官  劉　連　星
右正本證明與原本無異。
不得上訴。
                                               書記官  李  妍  嬅
中     華     民     國     九十三     年      五      月     十八      日
附錄法條：
毒品危害防制條例第十條
施用第一級毒品者，處六月以上五年以下有期徒刑。
施用第二級毒品者，處三年以下有期徒刑。
                                                   　　　　　Ｆ
